【裁判字號】    95,家抗,7
【裁判日期】    950821
【裁判案由】    指定遺產管理人
【裁判全文】
臺灣高雄地方法院民事裁定               95年度家抗字第7號
抗  告  人  乙○○
                        之9
被  繼承人  甲○○    生前籍設.
上當事人間聲請選任遺產管理人事件，抗告人對於中華民國95年
1 月18日本院94年度財管字第121 號第一審所為裁定不服，提起
抗告，本院管轄之第二審合議庭裁定如下：
    主      文
原裁定廢棄。
選任黃祖裕律師為被繼承人甲○○（男，身分證統一編號：Ｚ000
000000號）之遺產管理人。
聲請及抗告程序費用新臺幣貳仟元由被繼承人甲○○之遺產負擔
。
    理      由
一、聲請暨抗告意旨略以：被繼承人甲○○（男，民國○○年○ 月
    ○○日生，身分證統一編號：Ｚ000000000號，生前最後住所為
    高雄市○○區○○路61號）已於74年12月5 日死亡，其第一
    順位至第三順位之繼承人均已拋棄繼承，有無第四順位之繼
    承人不明，因被繼承人甲○○生前向聲請人借貸新臺幣（下
    同）300 萬元，並約定利息及違約金，被繼承人並以其所有
    之不動產設定抵押予聲請人，但因被繼承人甲○○過世，其
    繼承人均拋棄繼承，致聲請人對於被繼承人甲○○之遺產無
    法執行，且並未召開親屬會議選定遺產管理人，聲請人為被
    繼承人甲○○之之債權人，為利害關係人，為順利受償債權
    。為此，爰依民法第1178條第2 項規定提出本件聲請，並提
    出戶籍資料、繼承系統表及本院87拍更字第2 號民事裁定1
    件為證。然原審以本件被繼承人尚有第三順位之繼承人洪全
    成（謝洪錦偏已於88年間過世）繼承，而駁回其聲請，為此
    ，爰提起本件抗告，請求另為適法裁定選任被繼承人甲○○
    之遺產管理人等語。
二、按「先順序繼承人均拋棄其繼承權時，由次順序之繼承人繼
    承。其次順序繼承人有無不明或第四順序之繼承人均拋棄其
    繼承權者，準用關於無人承認繼承之規定」，「繼承開始時
    ，繼承人之有無不明者，由親屬會議於一個月內選定遺產管
    理人，並將繼承開始及選定遺產管理人之事由，向法院報明
    」，「無親屬會議或親屬會議未於前條所定期限內選定遺產
    管理人者，利害關係人或檢察官，得聲請法院選任遺產管理
    人，並由法院依前項規定為公示催告」，民法第1176條第6
    項、第1177條、第1178條第2 項分別定有明文。準此，繼承
    人均拋棄其繼承權者，得由有利害關係之被繼承人之債權人
    向法院聲請選任遺產管理人，核先敘明。
三、查被繼承人甲○○已於74年12月5 日死亡，及其法定第一順
    位繼承人洪邱秋梅、洪文校、洪文藝，洪淑貞、洪淑美及洪
    淑芬已拋棄繼承，以及第三順位繼承人洪全成均已拋棄繼承
    ，且經本院准予備查在案等情，業據抗告人提出本院95年3
    月21日雄院隆民實75繼第217 字第13858 號通知，復經原審
    調閱本院75繼字第217 號拋棄繼承卷，以及95年繼字958 號
    拋棄繼承卷宗審閱查核無誤，堪認為真。又黃祖裕律師願擔
    任本件被繼承人甲○○之遺產管理人，有卷附相對人陳報狀
    1 份在卷足憑；復審酌黃祖裕律師係高雄律師公會登記願意
    擔任遺產管理人之人選，而具律師身分之人，不但具有法律
    規定之相關專業知識，其行止亦受有律師法之規範，是由其
    擔任被繼承人甲○○之遺產管理人，應稱妥適。是本件抗告
    意旨指摘原裁定為不當，求予廢棄，為有理由，應由本院廢
    棄原裁定，並重為選任黃祖裕律師為被繼承人甲○○之遺產
    管理人，處理關於被繼承人甲○○遺產之相關法律事宜，爰
    由本院第二審法院將原裁定廢棄，改判如主文第2 項所示。
四、據上論結，本件抗告為有理由，爰依非訟事件法第157 條、
    第24條第1 項、第46條，民事訴訟法第492 條，裁定如主文
    。
中    華    民    國    95    年    8     月    21    日
                  家事法庭審判長法   官  廖家陽
                                法   官  李怡諄
                                法   官  郭慧珊
上為正本，係照原本作成。
如不服本裁定，應於送達後10日內向本院提出再抗告狀，並繳納
再抗告費新台幣1000元。再為抗告應以適用法規顯有錯誤為理由
，並經本院之許可，該許可以原裁定所涉及之法律見解具有原則
上重要性者為限。
中    華    民    國    95    年    8     月    21    日
                                 書記官  張琇晴


司法院資訊處製作；財團法人民間司法改革基金會備份。
